臺灣彰化地方法院民事判決
110年度小上字第24號
上  訴  人  吳建甫即吳偉銘

被上訴人    張富為  
上列當事人間給付工程款事件，上訴人對於中華民國110年4月29
日本院彰化簡易庭第一審判決（110年度彰小字第154號）提起上
訴，本院合議庭不經言詞辯論，判決如下：
    主  文
上訴駁回。
第二審訴訟費用新台幣壹仟伍佰元由上訴人負擔。
    理  由
一、按小額訴訟程序之第二審判決，有下列情形之一者，得不經
    言詞辯論為之：1.經兩造同意者、2.依上訴意旨足認上訴為
    無理由者；又第二審法院認為上訴為無理由者，應為駁回之
    判決，民事訴訟法第436條之29、第436條之32第2項準用第4
    49條第1項定有明文。又對於小額程序之第一審裁判之上訴
    或抗告，非以其違背法令為理由，不得為之；上訴狀應記載
    上訴理由，表明下列各款事項：㈠原判決所違背之法令及其
    具體內容，㈡依訴訟資料可認為原判決有違背法令之具體事
    實。民事訴訟法第436條之24第2項及第436條之25分別定有
    明文。而依同法第436條之32第2項規定準用同法第468條及
    第469條第1款至第5款規定，即所謂違背法令，依同法第468
    條規定，判決不適用法規或適用不當者，為違背法令；而判
    決有同法第469條所列各款情形之一者，為當然違背法令。
    是當事人對小額程序之第一審判決提起上訴，如依民事訴訟
    法第468條規定，以第一審判決有不適用法規或適用不當為
    理由時，其上訴狀或理由書應有具體之指摘，並揭示該法規
    之條項或其內容，若係成文法以外之法則，應揭示該法則之
    旨趣。倘為司法院解釋，則應揭示該解釋之字號或其內容。
    如以民事訴訟法第469條第1款至第5款所列情形為理由時，
    其上訴狀或理由書，應揭示合於該條款之事實。上訴狀或理
    由書如未依此方法表明，或其所表明者，顯與上開法條規定
    情形不合時，即難認已對於小額程序第一審判決之違背法令
    有具體之指摘，其上訴難認為合法。至同法第469條第6款規
    定之判決不備理由或理由矛盾，於小額事件之上訴程序則不
    在準用之列，是於小額事件中所謂之違背法令，並不包括認
    定事實錯誤、取捨證據不當或就當事人提出之事實或證據未
    予調查或斟酌之判決不備理由情形。
二、上訴人上訴意旨略以：
（一）時效完成後，債務人得拒絕給付。請求權已經時效消滅，
      債務人仍為履行之給付者，不得以不知時效為理由，請求
      返還；其以契約承認該債務或提出擔保者亦同。法院依自
      由心證判斷事實之真偽，不得違背論理及經驗法則。民法
      第144條及民事訴訟法第222條第3項定有明文。法院依調
      查證據之結果，雖得依自由心證，判斷事實之真偽，但其
      所為之判斷如與經驗法則不符時，即屬於法有違（最高法
      院69年台上字第771號判例要旨）。關於消滅時效的效力
      ，我國採抗辯權發生主義。權利本身，乃至其請求權均不
      當然消滅。於原審，被上訴人既以上訴人之承攬報酬請求
      權消滅時效已完成，主張時效抗辯並拒絕給付。則上訴人
      之承攬報酬請求權存在，乃當然之理。惟，被上訴人得拒
      絕給付。乃原審判決以「（三）被告主張時效抗辯並拒絕
      給付，應屬有據。」、「(四)……被告對於原告主張之債權
      是否存在尚存疑問，……」。原審顯係判決不適用民法第14
      4條或適用不當及違背民事訴訟法第222條第3項規定。
（二）當事人互相表示意思一致者，無論其為明示或默示，契約
      即為成立。當事人對於必要之點，意思一致，而對於非必
      要之點，未經表示意思者，推定其契約為成立，關於該非
      必要之點，當事人意思不一致時，法院應依其事件之性質
      定之。行使權利，履行義務，應依誠實及信用方法。民法
      第153條及第148條第2項定有明文。法院為判決時，應斟
      酌全辯論意旨及調查證據之結果，以判斷事實之真偽，不
      得摭拾筆錄中前後不符之片段記載，為認定事實之依據（
      最高法院51年台上字第101號判例要旨）。按法院認定事
      實，不得違背論理法則及經驗法則，亦不得背於證據法則
      。（最高法院81年台上字第1197號裁判要旨）。解釋契約
      固屬事實審法院之職權，惟其解釋如違背法令或有悖於論
      理法則或經驗法則，自非不得以其解釋為不當，援為上訴
      第三審之理由（83年台上字第2118號判例要旨）。依前揭
      說明，被上訴人既以上訴人之承攬報酬請求權消滅時效已
      完成，主張時效抗辯並拒絕給付。則原審應加以考究者，
      乃上訴人於先前支付命令所附證據(109年10月23日電話錄
      音暨譯文），上訴人向被上訴人請求給付7萬元工程款，
      被上訴人稱：「這樣，好啦，我來算給你啦！」、「好啦
      ，我來算一算，我趕快拿來跟你算一算！」、「上訴人：
      ……看你要處理給我嗎？被上訴人：好啦！會啦！」、「我
      這幾天算一算，我來跟你算一算啦！」、「這我來處理啦
      ！」、「銘哥你若是有跟我說，我會記得啦！這條不會不
      見的啦！我再跟你算一算這樣啦！」等語，是否符合民法
      第144條第2項，以契約承認該債務。又基於吾人日常生活
      經驗而來之經驗法則，被上訴人於上開電話錄音所明示之
      意，應可認定被上訴人顯然以口頭契約承認該債務，並表
      示會清算給上訴人。倘非如此，試問，有哪個債務人會在
      沒欠錢的情況下，回答如上開之語句。惟，原審判決卻以
      「（四)，自難認被告對於上開請求權有「承認」之意，
      故原告此部分之主張自無可採。」。原審在被上訴人未提
       出任何證據以實其說之情形下，竟採信其狡辯之詞，為
      不利上訴人之判決。原審顯係違背民事訴訟法第222條第3
      項、第277條之規定。
（三）綜上，原審駁回上訴人依承攬之法律關係及民法第144條
      第2項之請求。殊與論理法則、經驗法則及證據法則有違
      。亦有判決不適用民法第144條法規或適用不當情形。上
      訴人爰依民事訴訟法第436-24條第2項及第436-32條準用
      第468條，狀請 鈞院鑑核，准予判決如上訴之聲明。
（四）並聲明：⑴原判決廢棄。⑵被上訴人應給付上訴人新臺幣柒
      萬元，並自支付命令到達之翌日起至清償日止，按週年利
      率百分之5計算之利息。⑶第一審及第二審訴訟費用由被上
      訴人負擔。
三、經查：
（一）上訴理由指摘原審判決理由有不適用民法第144條或適用
      不當等詞。惟查，原判決審酌各項事證，認定上訴人主張
      之承攬報酬請求權已罹於時效，因而適用民法第127條定
      ，判決上訴人敗訴，並無適用法規不當之情形；上訴人雖
      稱被上訴人曾於電話中承諾清償，已以契約承認該債務云
      云，然為原審判決敘明理由認非可採，且上訴人所述電話
      內容尚與民法第144條第2項後段規定以契約承認債務之情
      形有別，上訴人對此容有誤會，故原審亦無不適用法規之
      情事。
（二）上訴人復稱原審判決違背民事訴訟法第222條第3項及第27
      7條規定等詞，然此為原審認定事實、取捨證據之職權行
      使，縱有不當或就當事人提出之事實或證據未予調查或斟
      酌，惟揆諸首揭說明，該等事由不得為小額訴訟程序上訴
      之理由，上訴人此部分上訴亦非可採。
四、綜上所述，上訴人之上訴理由，係就原審取捨證據、認定事
    實之職權行使，指摘其為不當，並就原審已論斷者再為爭執
    ，於法均有未合，且就整體訴訟資料亦無從認定原審判決有
    何違背法令之具體事實，故原審判決並無上訴意旨所指違背
    法令之情事，本件上訴人之上訴無理由，爰不經言詞辯論，
    逕以判決駁回其等之上訴。
五、據上論結，本件上訴人上訴為無理由，依民事訴訟法第436
    條之32、第436條之19第1項、第436條之29第2款、第449條
    第1項、第78條，判決如主文。
中　　華　　民　　國　 110 　年　  9 　月　 　28　　　日
                民事第四庭審判長法　官　王鏡明
                                法  官　姚銘鴻　
                            　　法  官　謝仁棠　　
以上正本係照原本作成。
不得上訴。
中　　華　　民　　國　　110 　年　　9 　　月　　29　　日
                                書記官  陳文新